【裁判字號】    91,易,4008
【裁判日期】    920123
【裁判案由】    誣告
【裁判全文】
臺灣高雄地方法院刑事判決                        九十一年度易字第四八號
    公  訴  人  臺灣高雄地方法院檢察署檢察官
    被      告  乙○○  女  五.
右被告因誣告案件，經檢察官提起公訴（九十一年度偵字第二三０四二號），本院判
決如左：
    主  文
乙○○未指定犯人，而向該管公務員誣告犯罪，處拘役參拾日，如易科罰金，以參佰
元折算壹日。緩刑貳年。
    事  實
一、乙○○明知票號0000000號，發票人為乙○○、付款人為誠泰銀行大同分
    行（以下簡稱誠泰銀行），票載發票日為民國九十一年五月一日，票載金額為新
    臺幣（下同）四萬元之支票一紙，係其於九十一年四月二十一日，在臺北縣三重
    市○○路一０四巷二之五號八樓住處，出借予其友人甲○○者，並未遺失，竟基
    於未指定犯人誣告之犯意，於九十一年五月二日，至誠泰銀行，以前開支票業於
  不詳時間，在上開住處遺失為由，而申請掛失止付該張支票，並填具遺失票據申
    報書，由臺北市票據交換所代為轉報臺北縣政府警察局協助偵查侵占遺失物之嫌
    疑人，未指定犯人，向該管司法警察機關誣告不特定人犯侵占遺失物罪，請求協
    助偵查。嗣因張金勝將上開支票轉讓予不知情之王征，由王征向臺北商銀華江分
    行提示前揭支票時，遭認為涉有侵占遺失物之嫌疑而接受偵查後，始查知前情。
二、案經臺北縣政府警察局海山分局移送臺灣臺北地方法院檢察署檢察官偵查後，轉
    呈臺灣高等法院移轉臺灣高雄地方法院檢察署檢察官偵查起訴。
    理  由
一、訊據被告乙○○對其於九十一年四月二十一日，在前開住處，將該支票出借予證
    人甲○○，並於九十一年五月二日，至誠泰銀行，以該支票遺失為由，而申請掛
    失止付該張支票，並填具遺失票據申報書，由臺北市票據交換所代為轉報臺北縣
    政府警察局協助偵查侵占遺失物之嫌疑人等事實固坦承不諱，惟矢口否認有何誣
    告之犯行，辯稱：當時證人甲○○至上開住處向伊借用支票，因該張支票發票人
    印章蓋得亂七八糟，伊以為不能用，證人甲○○說可以用，所以就將該支票借給
    證人甲○○，後來伊忘記將該支票借給證人甲○○之事，而在接獲銀行通知後，
    才申報遺失云云。
二、經查：
（一）被告於九十一年四月二十一日，在前開住處，將該支票借予證人甲○○，並於
      九十一年五月二日，至誠泰銀行，以該支票遺失為由，申請掛失止付該張支票
      ，並填具遺失票據申報書等事實，業據被告於警、偵訊及本院審訊中供述明確
      ，核與證人甲○○於警訊及本院訊問時結證情節相符，並有上開支票及其退票
      理由單、掛失止付票據提示人資料查報表、票據掛失止付通知書、遺失票據申
      報書影本各一紙在卷可稽，而上開遺失票據申報書其上載明：「本人執有右列
      票據，現已遺失，除申請付款人止付外，相應報請鈞局協助偵查侵占遺失物罪
      嫌，如有偽報情事，本人應負左列法律責任，謹呈臺北縣警察局」等詞，並附
      錄有刑法第一百七十一條第一項誣告罪及其他相關法條之條文內容，是以被告
      既填具上開資料內容並簽名在上，而其智識程度又無低於一般人之情形，顯見
      其已明知因其上開申報遺失票據之行為，將使提示前開遭掛失止付之支票者，
      遭受侵占遺失物罪嫌之指控與調查甚明。
（二）被告雖辯稱：因伊忘記有將該支票借予證人甲○○，才辦理掛失止付云云。然
      被告係於九十一年四月二十一日，將上開支票借予證人甲○○，此經證人甲○
      ○到庭證述明確，復為被告所是認，嗣於同年五月二日，即向誠泰銀行辦理掛
      失止付，期間僅間隔十日，在此短暫時間內，衡情當無遺忘之理。佐以被告於
      本院訊問時自承：「因為該張支票蓋得亂七八糟，我以為不能用，甲○○說可
      以用，所以我就將票借給他」等語，而上開支票上確實蓋有多枚發票人印文，
      雜亂無章，而顯與正常簽發之支票有異一節，亦有上開支票影本在卷可稽，足
      見被告對於其所簽發，而與正常票據如此迥異之上開支票，印象鮮明深刻，在
      相隔僅十日之情形下，當無淡忘該支票流向之理，足見被告所辯，顯係畏罪卸
      責之詞，不足採信。
（三）綜上所述，被告明知上開支票並未遺失，竟掛失止付，並填具遺失票據通知書
      ，由臺北市票據交換所代為轉報臺北縣政府警察局協助偵查侵占遺失物之嫌疑
      人，其上開犯行事證已臻明確，被告之犯行堪以認定。
二、核被告所為，係犯刑法第一百七十一條第一項之未指定犯人誣告罪。爰審酌被告
    犯罪後坦承部分犯行，且無犯罪前科紀錄，有臺灣高等法院被告全國前案紀錄表
    在卷可按，素行尚佳等一切情狀，量處如主文所示之刑，並諭知易科罰金之折算
    標準。又被告前未曾受有期徒刑以上刑之宣告，已如前述，因一時失慮，偶罹刑
    典，經此偵審程序及刑之宣告後，應知警悟而無再犯之虞，本院綜核各情，認前
    開對其所宣告之刑，以暫不執行為適當，爰併宣告緩刑二年，以勵自新。
據上論斷，應依刑事訴訟法第二百九十九條第一項前段，刑法第一百七十一條第一項
、第四十一條第一項前段、第七十四條第一款，罰金罰鍰提高標準條例第一條前段、
第二條，判決如主文。
本案經檢察官高嘉惠到庭執行職務。
中      華      民      國      九十二     年     一     月    二十三   日
                                  臺灣高雄地方法院刑事第六庭
                                      審判長法  官  李政庭
                                            法  官  李怡諄
                                            法  官  蘇雅慧
右正本證明與原本無異。
如不服本判決，應於判決送達後十日內，向本院提出上訴狀。
                                            書記官  林誠桂
中      華      民      國      九十二     年     一     月    二十三   日
附錄本案論罪科刑法條
中華民國刑法第一百七十一條第一項
  未指定犯人，而向該管公務員誣告犯罪者，處一年以下有期徒刑、拘役或三百元以
  下罰金。


司法院資訊處製作；財團法人民間司法改革基金會備份。
